臺灣臺南地方法院刑事判決
111年度訴字第506號
公  訴  人  臺灣臺南地方檢察署檢察官
被      告  劉起材


            許忠傑


上列被告因違反廢棄物清理法案件，經檢察官提起公訴（110年
度偵字第18200號），本院判決如下：
    主  文
劉起材犯廢棄物清理法第四十六條第四款之非法貯存處理廢棄物
罪，處有期徒刑壹年壹月；又犯廢棄物清理法第四十六條第三款
之非法提供土地堆置廢棄物罪，處有期徒刑壹年參月。應執行有
期徒刑壹年伍月。未扣案犯罪所得新臺幣壹萬伍仟元沒收，於全
部或一部不能沒收或不宜執行沒收時，追徵其價額。
許忠傑犯廢棄物清理法第四十六條第四款之非法清除廢棄物罪，
處有期徒刑壹年貳月。
    犯罪事實
一、劉起材為起材實業社（址設臺南市○○區○○街00巷00弄00號1
    樓）之負責人，從事粉碎機開發、維修、廢塑膠粉碎等業務
    。其以每月租金新臺幣（下同）5萬元向不知情之歐文富承
    租臺南市○○區○○街000巷00號廠房，作為營運場所，並自民
    國106年起開始營運。其明知未經主管機關許可，不得提供
    土地堆置廢棄物，且未依廢棄物清理法之規定領有廢棄物貯存
    、處理許可文件，不得從事廢棄物之貯存、處理工作，竟基於
    未經許可提供土地堆置廢棄物及非法從事廢棄物貯存、處理
    工作之犯意，未經主管機關許可，亦未申請事業廢棄物處理
    許可，於民國110年4月8日前之不詳時間，在上開廠房門口
    處堆置自不詳友人收受之廢塑膠混合物5公噸，並在上開廠
    房內從事廢塑膠粉碎業務，而為廢棄物之貯存、處理。
二、許忠傑明知未依廢棄物清理法之規定領有廢棄物清除許可文件
    ，不得從事廢棄物之清除工作，竟基於非法從事廢棄物清除
    工作之犯意，劉起材亦基於非法提供土地堆置廢棄物之犯意
    ，許忠傑於110年4月間某日，以租金1萬5千元，向劉起材承
    租上開廠房後方空地後，即將原堆置在高雄市○○區○○路000
    號空地，自不詳之人收受之廢棄物約10噸（共4車次，含廢
    木板、廢塑膠、廢紙條、廢鋁箔、廢纖維板、廢泡棉及其裁
    邊料、廢輪胎、廢橡膠內胎、廢電線等廢棄物），載運至上
    開廠房後方空地堆置，而為廢棄物之清除。嗣經警會同臺南
    市政府環境保護局、行政院環境保護署環境督察總隊南區督
    察大隊人員分別於110年4月8日下午2時許、110年5月5日上午
    10時25分許前往上開廠房稽查，始悉上情。
三、案經內政部警政署保安警察第七總隊第三大隊報告臺灣臺南
    地方檢察署檢察官偵查起訴。
    理  由
壹、證據能力
    按被告以外之人於審判外之陳述，雖不符刑事訴訟法第159
    條之1至之4之規定，而經當事人於審判程序同意作為證據，
    法院審酌該言詞陳述或書面陳述作成時之情況，認為適當者
    ，亦得為證據；當事人、代理人或辯護人於法院調查證據時
    ，知有第159條第1項不得為證據之情形，而未於言詞辯論終
    結前聲明異議者，視為有前項之同意，刑事訴訟法第159條
    之5定有明文。查本案以下所引用屬傳聞證據性質之證據，
    被告於本院準備程序中表示同意有證據能力（見本院卷第97
    頁、第156頁），本院審酌該證據作成之情況，認均無不適
    當情事，依刑事訴訟法第159條之5規定，均有證據能力。
貳、實體方面
一、關於犯罪事實一部分
    上揭犯罪事實，業據被告劉起材於本院審理時坦承不諱（見
    本院卷第194頁），並有房屋租賃契約、臺南市政府環境保
    護局公害案件稽查工作紀錄（稽查編號：14-W481569）、臺
    南市政府環境保護局事業廢棄物管理稽查紀錄各1份、現場
    照片13張在卷可稽，足認被告上開自白與事實相符，堪以採
    信。是被告劉起材此部分犯行堪以認定，應依法論罪科刑。
二、關於犯罪事實二部分
  ㈠訊據被告許忠傑對於上揭犯罪事實坦承不諱，被告劉起材則
    矢口否認有何違反廢棄物清理法犯行，辯稱：伊沒有將廠房
    租給許忠傑放廢棄物，只是暫時借許忠傑放東西，許忠傑說
    放幾天就會運走，伊不知道是廢棄物云云。經查：
　⒈被告許忠傑於110年4月間某日，將原堆置在高雄市○○區○○路0
    00號空地，自不詳之人收受之廢棄物約10噸（共4車次，含
    廢木板、廢塑膠、廢紙條、廢鋁箔、廢纖維板、廢泡棉及其
    裁邊料、廢輪胎、廢橡膠內胎、廢電線等廢棄物），載運至
    被告劉起材承租之臺南市○○區○○街000巷00○○號後方空地，
    而為廢棄物之清除之事實，業據被告許忠傑供認明確，並有
    行政院環境保護署110年7月22日環署督字第1100050841號函
    文、臺南市政府環境保護局公害案件稽查工作紀錄（稽查編
    號：14-W481569）、臺南市政府環境保護局事業廢棄物管理
    稽查紀錄各1份、現場照片13張在卷可稽，且為被告劉起材
    所不爭執，此部分事實堪以認定。
　⒉被告許忠傑於偵查中供稱，上開廠房後面的廢棄物是伊倒的
    （如警卷第71頁至第74頁照片所示），廠房前方廢棄物（如
    警卷第65頁）不是伊的等語（見偵查卷第41頁）。其於本院
    審理時以證人身分證稱：伊經由李振茂介紹而認識劉起材，
    當時伊原本有租一塊地放東西，但該土地被討回，東西沒地
    方放，李振茂幫伊拜託劉起材將上開廠房後方空地讓伊借放
    幾天；那些東西就是原本堆置在高雄市○○區○○路000號空地
    廢棄物，伊當時跟劉起材說可不可以讓伊借放幾天，伊找到
    土地後會把東西搬走，伊拿1萬5千元給劉起材；伊有跟劉起
    材說要放一些塑膠的東西；伊後來載了四車廢棄物放到上開
    廠房後方空地，劉起材有在現場看，他原本有說不要給伊放
    ，後來伊拜託他，他就說好；伊有跟劉起材說要放些混在一
    起的塑膠和垃圾，一開始他不同意，後來伊拜託他，他才說
    「好，借你放」等語（見本院卷第196頁至第200頁）。
　⒊被告劉起材於偵查中供稱：伊看到許忠傑載來的東西是廢塑
    膠，看起來向是工廠載下來的邊料、不要的東西；他倒下來
    伊才知道是垃圾，許忠傑說過幾天就搬走，後來保七就來了
    等語（見偵查卷第39頁）。
  ⒋參諸卷附被告許忠傑在上開廠房堆置之廢棄物照片所示（見
    警卷第71頁至74頁），及上開稽查工作紀錄之記載（見警卷
    第61頁背面）可知，被告許忠傑堆置在上開廠房之廢棄物多
    達10公噸，且任意裸放堆置，並未以任何塑膠袋、太空包、
    箱子、塑膠布等物完整包覆或遮掩，任何人均可一望即知該
    堆置物之內容，且依通常智識判斷，即可知悉該堆置物應屬
    廢棄物。
  ⒌綜合以上各節，被告劉起材同意被告許忠傑在其承租之上開
    廠房後方堆置廢棄物，且該廢棄物在外觀上並未以塑膠袋、
    太空包、箱子、塑膠布等物完整包覆或遮掩，自不存在任何
    辨識困難，被告劉起材可輕易辨識被告許忠傑所堆置之物即
    為廢棄物，況其亦在偵查中自承是「不要的東西」，足徵其
    確知被告許忠傑所堆放之物品為廢棄物。是以，被告劉起材
    未經主管機關許可，提供土地予被告許忠傑堆置上開廢棄物
    之事實，堪以認定。
  ㈡被告劉起材雖以下列情詞置辯，惟經本院審酌後認均無可
    採，理由如下：
  ⒈被告劉起材辯稱：伊不知道是廢棄物云云（見本院卷第94頁
    ）。然被告許忠傑所堆置上開廢棄物，數量龐大，且外觀上
    未經完整包覆、遮掩，不存在任何辨識困難，業如前述，被
    告劉起材辯稱不知是廢棄物云云，顯屬卸責之詞，不足採信
    。
  ⒉被告劉起材辯稱：伊只是暫時給被告許忠傑放塑膠廢料，就
    借放幾天而已，沒有出租土地，許忠傑給伊1萬5千元，伊有
    收，但他以後跟伊要買機器會扣掉1萬5千元云云。惟被告許
    忠傑將上開廢棄物堆置在被告劉起材所承租上開廠房後方空
    地，且經被告劉起材同意，則不論被告劉起材同意被告許忠
    傑將上開廢棄物久放或暫放幾天，均已構成提供土地堆置廢
    棄物行為，其上開辯解自無可採。又其辯稱被告許忠傑給付
    之1萬5千元並非租金云云，證人許忠傑於本院審理時固亦證
    稱：此款項於以後伊向劉起材買機器再扣掉云云。然被告劉
    起材、許忠傑間就購買粉碎機一事並未有任何具體約定，僅
    空泛稱「日後買機器」云云，則被告許忠傑豈會願意先付款
    1萬5千元，足認該1萬5 千元應屬被告許忠傑使用被告劉起
    材上開廠房後方土地之對價，自屬租金，被告劉起材上開辯
    解及證人許忠傑關於此部分證述均無可採。
　⒊此外，被告劉起材雖聲請傳喚證人李振茂到庭作證，惟其待
    證事實業經證人即共同被告許忠傑證述明確，核無再傳喚證
    人李振茂之必要，附此敘明。
  ㈢綜上所述，被告許忠傑、劉起材此部分犯行堪以認定，均
　　依法論罪科刑。　　 
三、論罪科刑
　㈠按廢棄物清理法第46條第4款所規定之犯罪構成要件行為，有
    「貯存」、「清除」及「處理」三者，參照事業廢棄物貯存
    清除處理方法及設施標準第2條第1款至第3款規定，所謂「
    貯存」，係指事業廢棄物於清除、處理前，放置於特定地點
    或貯存容器、設施內之行為，「清除」則指事業廢棄物之收
    集、運輸行為，「處理」則包含：⒈中間處理：指事業廢棄
    物在最終處置或再利用前，以物理、化學、生物、熱處理或
    其他處理方法，改變其物理、化學、生物特性或成分，達成
    分離、減積、去毒、固化或穩定之行為。⒉最終處置：指衛
    生掩埋、封閉掩埋、安定掩埋或海洋棄置事業廢棄物之行為
    。⒊再利用：指事業產生之事業廢棄物自行、販賣、轉讓或
    委託做為原料、材料、燃料、填土或其他經中央目的事業主
    管機關認定之用途行為，並應符合其規定者。次按廢棄物清
    理法第46條第3款所稱「未經主管機關許可，提供土地回填
    、堆置廢棄物」，所欲規範者應在於未經主管機關許可，即
    提供土地供回填、堆置廢棄物之行為，不論提供土地係供自
    己或他人回填、堆置廢棄物，均應處罰，非謂該款僅規定處
    罰提供土地供他人回填、堆置廢棄物而言，否則任意提供土
    地供自己回填、堆置廢棄物，造成污染，卻無法處罰，當非
    該法為改善環境衛生，維護國民健康之立法目的（最高法院
    94年度台上字第5174號判決意旨參照）。查被告劉起材就犯
    罪事實一部分，其將廢塑膠等廢棄物放置在上開廠房門口
　　，並在廠房內進行廢塑膠粉碎行為，核屬貯存及處理行為。
    另被告許忠傑將原堆置在高雄市○○區○○路000號空地自不詳
    之人收受之廢棄物約10噸，載運至上開廠房後方土地堆置，
    並預計於另覓土地後運走，即非最終處置行為，是其行為僅
    構成清除行為。
　㈡核被告劉起材就犯罪事實一所為，係犯廢棄物清理法第46條
　　第3款非法提供土地堆置廢棄物罪及同條第4款前段之非法貯
    存處理廢棄物罪；其就犯罪事實二所為，係犯廢棄物清理法
    第46條第3款非法提供土地堆置廢棄物罪。被告許忠傑就犯
    罪事實二所為，係犯廢棄物清理法第46條第4款前段非法清
    除廢棄物罪。
  ㈢按所謂「集合犯」乃其犯罪構成要件中，本就預定有多數同
    種類之行為將反覆實行，立法者以此種本質上具有複數行為
    ，反覆實行之犯罪，歸類為集合犯，特別規定為一個獨立之
    犯罪類型，而以實質一罪評價。廢棄物清理法第46條第4 款
    前段之非法清理廢棄物罪，係以未依同法第41條第1項規定
    領有廢棄物清除、處理許可文件而受託清除、處理廢棄物者
    為犯罪主體，再依同法第41條第1項前段以觀，立法者顯然
    已預定廢棄物之清除、處理行為通常具有反覆多次實行之性
    質。是本罪之成立，本質上具有反覆性與複數性，而為集合
    犯，至同法第46條第4款後段之未依廢棄物清除、處理許可
    文件內容貯存、清除、處理廢棄物者，亦屬非法清除廢棄物
    罪，本質上同具反覆多次實行之特性，亦屬集合犯（最高法
    院106年度台上字第637號判決意旨參照）。本案被告劉起材
    就犯罪事實一部分，其於查獲前反覆貯存、處理廢棄物之行
    為，被告許忠傑就犯罪事實二部分多次清理廢棄物之行為，
    均為集合犯，各僅論以一罪。被告劉起材就犯罪事實一部分
    ，以一行為同時觸犯上開二罪名，為想像競合犯，應依刑法
    第55條規定，從一重之廢棄物清理法第46條第4款前段之非
    法貯存處理廢棄物罪處斷。被告劉起材就犯罪事實一、二部
    分，雖均有提供上開廠房之土地堆置廢棄物之行為，然其就
    犯罪事實二部分，既是經由第三人李振茂介紹，臨時接受被
    告許忠傑之請託而同意堆置廢棄物，即非與犯罪事實一部分
    基於概括之犯意，故其上開所為，乃犯意各別，行為互殊，
    自應予分論併罰（共二罪）。
　㈣爰審酌被告劉起材、許忠傑均明知未領有廢棄物貯存、清除
    、處理許可文件，竟為一己之利，分別為上開違反廢棄物清
    理法之行為，被告劉起材未經主管機關許可，提供土地堆置
    廢棄物，均有可責；兼衡被告劉起材、許忠傑之素行（詳卷
    附臺灣高等法院被告前案紀錄表）、年紀、智識程度（被告
    劉起材國小畢業、被告許忠傑國中肄業）、職業（被告劉起
    材經營工廠、被告許忠傑目前無業）、家庭經濟狀況（被告
    劉起材已婚、子女已成年；被告許忠傑未婚、無子女）、本
    案廢棄物之種類及數量、犯罪方法及所生結果，及被告許忠
    傑犯後坦承犯行、被告劉起材坦承犯罪事實一部分、否認犯
    罪事實二部分之犯後態度，暨其等供陳犯罪事實一之廢棄物
    已清理完畢，但犯罪事實二之廢棄物迄今尚未清理完畢等一
    切情狀，分別量處如主文所示之刑，並就被告劉起材所犯部
    分定其應執行之刑。 
四、沒收部分
    按「犯罪所得，屬於犯罪行為人者，沒收之。但有特別規定
    者，依其規定。」；「前二項之沒收，於全部或一部不能沒
    收或不宜執行沒收時，追徵其價額。」刑法第38條之1第1項
    、第3項分別定有明文。查未扣案1萬5千元，係屬於被告劉
    起材就犯罪事實二部分之犯罪所得，應依刑法第38條之1第1
    項前段及第3項規定，宣告沒收，於全部或一部不能沒收或
    不宜執行沒收時，追徵其價額。
據上論斷，依刑事訴訟法第299條第1項前段，廢棄物清理法第46
條第3款、第4款前段，刑法第11條前段、第55條、第51條第5款
、第38條之1第1項前段、第3項，判決如主文。
本案經檢察官張佳蓉提起公訴，檢察官粟威穆到庭執行職務。
中　　華　　民　　國　　111 　年　　11　　月　　10　　日
　　　　　　　　　刑事第十庭  審判長法  官  陳金虎 
　　　　　　　　　                  法  官  王鍾湄
　　　　　　　　　                  法　官　陳鈺雯
以上正本證明與原本無異。
如不服本判決應於收受送達後20日內向本院提出上訴書狀，並應
敘述具體理由。其未敘述上訴理由者，應於上訴期間屆滿後20日
內向本院補提理由書( 均須按他造當事人之人數附繕本) 「切勿
逕送上級法院」。
                                    書記官  洪儀珊　
中　　華　　民　　國　　111 　年　　11　　月　　11　　日
附錄論罪科刑法條
廢棄物清理法第46條
有下列情形之一者，處1年以上5年以下有期徒刑，得併科新臺幣
1千5百萬元以下罰金：
一、任意棄置有害事業廢棄物。
二、事業負責人或相關人員未依本法規定之方式貯存、清除、處
    理或再利用廢棄物，致污染環境。
三、未經主管機關許可，提供土地回填、堆置廢棄物。
四、未依第41條第1項規定領有廢棄物清除、處理許可文件，從
    事廢棄物貯存、清除、處理，或未依廢棄物清除、處理許可
    文件內容貯存、清除、處理廢棄物。
五、執行機關之人員委託未取得許可文件之業者，清除、處理一
    般廢棄物者；或明知受託人非法清除、處理而仍委託。
六、公民營廢棄物處理機構負責人或相關人員、或執行機關之人
    員未處理廢棄物，開具虛偽證明。